【裁判字號】    99,簡抗,3
【裁判日期】    990526
【裁判案由】    聲請再審
【裁判全文】
臺灣臺中地方法院刑事裁定               99年度簡抗字第3號
抗  告  人
即受判決人  甲○○
上列抗告人即受判決人因妨害兵役案件聲請再審，不服本院民國
99年4月26日99年度聲簡再字第3號第一審裁定，提起抗告，本院
管轄之第二審合議庭裁定如下：
    主  文
抗告駁回。
    理  由
一、抗告意旨略以：抗告人即受判決人甲○○（下稱抗告人）因
    妨害兵役案件，於本院94年度中簡字第3074號案件之審查期
    間，因該案件係檢察官聲請簡易判決處刑，故抗告人程序上
    未能到庭，無從提出相關事證說明，但抗告人訴訟防禦權顯
    然已遭侵害。又抗告人所提出服役期間所至之國軍北投醫院
    證明病歷，為中華民國陸海空軍唯一精神疾病鑑定單位，各
    地軍人患者除需至國軍北投醫院長期治療觀察，最後經由該
    院醫療評鑑委員會考核，鑑定患者是否罹患足以危害團體健
    康及安全之疾病標準，經鑑定達標準者，故不再適於服勤兵
    役及後續教育召集，抗告人之病歷（嚴重型憂鬱症、邊緣性
    智能：總智商低於85）已達國防部軍醫局公告之陸海空軍軍
    官士官兵傷退伍除役檢定標準，原裁定駁回抗告人再審之聲
    請，抗告人不服，爰依法提出抗告。
二、按有罪之判決確定後，因發現確實之新證據，足認受有罪判
    決之人應受無罪、免訴、免刑或輕於原判決所認罪名之判決
    者，為受判決人之利益，得聲請再審，刑事訴訟法第420 條
    第1 項第6 款定有明文。又所謂「發現確實之新證據」，係
    指該證據於事實審法院判決前業已存在，祗因未發見，為法
    院、當事人所不知，不及調查斟酌，至其後始行發現，且就
    證據本身形式觀察，固不以絕對不需經過調查程序為條件，
    但必須就新證據為形式上之觀察，顯然可認為足以動搖原有
    罪確定判決，而為受判決人無罪、免訴、免刑或輕於原判決
    所認罪名之判決者為限。此受理聲請再審之最後事實審法院
    ，應就聲請再審理由之所謂「新證據」，是否具備事實審判
    決前已經存在，為法院、當事人所不知，事後方行發見之「
    嶄新性」，及顯然可認足以動搖原有罪確定判決，應為無罪
    、免訴、免刑或輕於原判決罪名之「顯然性」二要件加以審
    查，為判斷應否准予開始再審之準據。
三、經查：
（一）抗告人因妨害兵役案件，經本院以94年度中簡字第3074號
      判處有期徒刑2 月，如易科罰金，以新臺幣300元折算1日
      ，該判決於95年1 月11日確定（下稱原確定判決）；又抗
      告人於98年12月18日向本院對該原確定判決聲請再審，經
      本院於99年2 月24日以99年度聲再字第1 號裁定駁回其再
      審之聲請，嗣經臺灣高等法院臺中分院撤銷發回，再經本
      院原審審核後認抗告人所提出之95年度偵字第2051號不起
      訴處分書，非單純依據另一成立於事實審法院判決前之證
      據所做成之衍生文書，即該不起訴處分書本身並非事實審
      法院判決前已存在之新證據。又抗告人所提出之90年11月
      2 日至91年1 月19日國軍北投醫院門診及住院病歷，於本
      案審判時即已存在，復為聲請人所知悉，係因聲請人未能
      到庭無從提出，難謂屬發現之新證據，且顯不足以推翻原
      判決所認定犯罪事實之證據，而以其聲請再審為無理由，
      於99年4 月26日以99年度聲簡再字第3 號裁定駁回（下稱
      原裁定），此均有各該判決、裁定、書狀暨臺灣高等法院
      被告前案紀錄表等件在卷可稽，合先敘明。
（二）抗告人雖以國軍北投醫院門診及住院病歷為證明其無避免
      召集之意圖，惟該國軍北投醫院門診及住院病歷僅能證明
      抗告人於服役期間曾因精神官能性憂鬱症接受治療之事實
      ，無法論斷其係因自認因病除役而非退役之主觀上認知。
      是其有無避免召集之意圖，既仍需經調查程序始能判斷，
      亦不符合顯然可認足以動搖原有罪確定判決，而應為抗告
      人無罪、免訴、免刑或輕於原判決罪名之「顯然性」要件
      。再者，抗告人所舉之國軍北投醫院門診及住院病歷係於
      判決前已經存在之證據，顯係於原判決確定前早已知悉，
      縱於偵查或原確定判決之第一審審理程序未及提出，然抗
      告人於收受原確定判決後，應有充份之時間尋求上訴之救
      濟途徑，自行提出並請求調查此等證據，竟怠於提出，亦
      難謂此等證據有何「嶄新性」之可言。從而，抗告人本件
      再審之聲請，並不符合刑事訴訟法第420 條第1項第6款規
      定得聲請再審之要件，原審據以駁回抗告人之聲請，於法
      並無違誤，抗告人以原審駁回聲請之裁定不當為由提起抗
      告，核無理由，應予駁回。
據上論斷，依刑事訴訟法第455條之1 第4項、第5項、第412條，
裁定如主文。
中    華    民    國    99    年    5    月     26    日
                  刑事第四庭  審判長法  官 鄭永玉
                                    法  官 張恩賜
                                    法  官 潘曉玫
以上正本證明與原本無異。
本裁定不得抗告。
                                    書記官  張齡方
中    華    民    國    99    年    5    月     26    日

司法院資訊處製作；財團法人民間司法改革基金會備份。
